臺灣臺中地方法院民事判決
   110年度簡上字第213號
上  訴  人  古宜芸  

被  上訴人  張鈞淳  

上列當事人間請求損害賠償事件，上訴人對於中華民國110年3月
3日本院臺中簡易庭110年度中簡字第73號第一審簡易判決提起上
訴，本院於民國110年10月8日言詞辯論終結，判決如下： 
    主      文
上訴駁回。
第二審訴訟費用由上訴人負擔。
    事實及理由
一、被上訴人起訴主張：上訴人於可預見他人刻意蒐集郵局、銀
    行存摺、金融卡、印章、密碼及語音轉帳密碼使用，將可藉
    由蒐集之郵局、銀行存摺、金融卡、印章、密碼及語音轉帳
    密碼，遂行以詐欺取財為目的之犯行，且其發生並不違背其
    本意之情形下，基於幫助詐欺取財之不確定故意，於民國10
    8年9月18日，在臺中市○○區○○○道0段00號「7-11便利商店」
    ，以每帳戶每10日新臺幣（下同）1,000元之代價，將如附
    表所示金融帳戶之存摺、提款卡及密碼，寄至臺北市士林區
    7-11便利商店洲美門市，提供予真實姓名年籍不詳之成年成
    員所組成之詐欺集團使用。嗣該詐欺集團即共同基於意圖為
    自己不法所有之犯意聯絡，推由其成員中之一人或數人，於
    108年9月20日假冒客服人員向被上訴人詐稱：因訂單錯誤，
    將遭扣款，應依指示至提款機前操作等語，致被上訴人陷於
    錯誤，而於同日依該詐欺集團成員之指示先後匯入29,987元
    、30,000元、29,985元至如附表編號1所示之帳戶，及匯款3
    0,000元至如附表編號3所示之帳戶。上訴人上開幫助詐欺取
    財犯行業經本院以109年度金簡字第7號刑事判決（下稱系爭
    刑事判決，該案稱系爭刑事案件）判處有期徒刑3月，得易
    科罰金確定。爰依民法第184條第1項前段規定，請求上訴人
    賠償119,972元本息。
二、上訴人答辯：對於系爭刑事判決認定之犯罪事實沒有意見。
    然其無能力賠償被上訴人，且其並未取得被上訴人遭詐騙之
    款項，應由實質上為詐欺行為之人負損害賠償責任。
三、原審為上訴人敗訴之判決，上訴人不服，提起上訴，上訴聲
    明：㈠原判決廢棄。㈡被上訴人於原審之訴駁回。被上訴人答
    辯聲明：上訴駁回。
四、得心證之理由：
　㈠經查，被上訴人主張之前開事實，為上訴人所不爭執，並經
    本院調取系爭刑事案件卷宗核閱無訛，堪信為真實。
　㈡按因故意或過失，不法侵害他人之權利者，負損害賠償責任
    ；數人共同不法侵害他人之權利者，連帶負損害賠償責任；
    造意人及幫助人，視為共同行為人，民法第184條第1項前段
    、第185條第1項前段、第2項定有明文。而數人共同不法侵
    害他人之權利者，對於被害人所受損害之所以應負連帶賠償
    ，係因數人之行為共同構成違法行為之原因或條件，因而發
    生同一損害，具有行為關連共同性之故（最高法院84年度台
    上字第658號判決意旨參照）。是加害人於共同侵害權利之
    目的範圍內，各自分擔實行行為之一部，而互相利用他人之
    行為，以達其目的者，仍不失為共同侵權行為人，而應對於
    全部所發生之結果，連帶負損害賠償責任（最高法院78年度
    台上字第2479號判決意旨參照）。經查，上訴人於可預見他
    人刻意蒐集郵局、銀行存摺、金融卡、印章、密碼及語音轉
    帳密碼使用，將可藉由蒐集之郵局、銀行存摺、金融卡、印
    章、密碼及語音轉帳密碼，遂行以詐欺取財為目的之犯行，
    且其發生並不違背其本意之情形下，將如附表所示之帳戶寄
    送予詐欺集團成員使用，嗣該詐欺集團成員共同基於意圖為
    自己不法所有之犯意聯絡，推由其中一人或數人假冒為客服
    人員，向被上訴人實施詐欺行為，致被上訴人陷於錯誤，先
    後匯入29,987元、30,000元、29,985元至如附表編號1所示
    之帳戶，及匯款30,000元至如附表編號3所示之帳戶，堪認
    上訴人提供帳戶之行為，已達幫助前開詐欺集團成員實行詐
    欺取財犯行之程度。基此，依民法第185條第2項規定，上訴
    人視為前開詐欺集團成員之共同侵權行為人，則依民法第18
    4條第1項前段、第185條第1項前段規定，上訴人自應就被上
    訴人所受損害，與前開詐欺集團成員負連帶損害賠償之責，
    是被上訴人請求上訴人賠償損害119,972元（計算式：29,98
    7＋30,000＋29,985＋30,000＝119,972），洵屬有據。上訴人固
    抗辯其未取得被上訴人匯入其帳戶之款項，應由該詐欺集團
    成員負賠償責任等語，然依前開說明，上訴人既為共同侵權
    行為人，即應對於被上訴人全部損害連帶負損害賠償責任，
    是其前開所辯，尚無可採。　
　㈢末按給付無確定期限者，債務人於債權人得請求給付時，經
    其催告而未為給付，自受催告時起，負遲延責任。其經債權
    人起訴而送達訴狀，或依督促程序送達支付命令，或為其他
    相類之行為者，與催告有同一之效力；遲延之債務，以支付
    金錢為標的者，債權人得請求依法定利率計算之遲延利息；
    應付利息之債務，其利率未經約定，亦無法律可據者，週年
    利率為5％，民法第229條第2項、第233條第1項前段及第203
    條定有明文。經查，本件被上訴人對上訴人之侵權行為損害
    賠償債權，為無確定期限之給付，自應以被上訴人催告請求
    上訴人負損害賠償責任即刑事附帶民事起訴狀繕本送達被告
    之翌日，起算遲延利息。又本件刑事附帶民事起訴狀繕本係
    於109年9月18日送達上訴人，有送達證書附卷可稽（見本院
    109年度簡附民字第59號卷第7頁）。揆諸前揭說明，被上訴
    人自得請求上訴人給付自109年9月19日起至清償日止，按週
    年利率5％計算之利息。　　　　　　　　 
五、綜上所述，被上訴人依民法第184條第1項前段規定，請求上
    訴人給付119,972元，及自109年9月19日起至清償日止之法
    定遲延利息，為有理由，應予准許。原審為上訴人敗訴之判
    決，核無違誤，應予維持。上訴意旨指摘原審判決不當，求
    予廢棄改判，為無理由，應駁回其上訴。
六、本件事證已臻明確，兩造其餘攻擊、防禦方法及所提證據，
    經審酌均於判決結果無影響，爰不予逐一論駁，併此敘明。
七、據上論結，本件上訴為無理由，依民事訴訟法第436條之1第
    3項、第449條第1項、第78條，判決如主文。 
中　　華　　民　　國　　110 　年　　11　　月　　5 　　日
　　　　　　　　　民事第二庭　審判長法　官  呂麗玉
                                    法  官  江奇峰
                                    法　官  鄭百易
正本係照原本作成。
本判決不得上訴。
中　　華　　民　　國　　110 　年　　11　　月　　5 　　日
                                    書記官 唐振鐙
附表：帳戶一覽表
編號 匯款帳戶 申設人 1 中國信託商業銀行帳號000000000000號帳戶 古宜芸 2 合作金庫商業銀行帳號0000000000000號帳戶 古宜芸 3 彰化銀行帳號00000000000000號帳戶 古宜芸 4 台北富邦商業銀行帳號000000000000號帳戶 古宜芸 5 國泰世華商業銀行帳號000000000000號帳戶 古宜芸